【裁判字號】    95,重訴,29
【裁判日期】    950509
【裁判案由】    商業會計法等
【裁判全文】
臺灣臺北地方法院刑事判決              95年度重訴字第29號
公  訴  人  臺灣臺北地方法院檢察署檢察官
被      告  甲○○
上列被告因違反商業會計法等案件，經檢察官提起公訴（九十四
年度偵字第二二六六０號），嗣被告於本院準備程序進行中先就
被訴事實為有罪之陳述，經合議庭裁定改行簡式審判程序，本院
判決如下：
    主  文
甲○○共同連續商業負責人，以明知為不實之事項，而填製會計
憑證，處有期徒刑伍月，如易科罰金，以參佰元折算壹日。
    事  實
一、甲○○於民國九十四年間因經濟困窘，透過友人阿忠介紹認
    識某真實姓名年籍不詳自稱「黃董」之成年男子，明知自己
    無何財力及專業開設公司擔任董事或股東，且營業人應依銷
    售貨物或勞務之實際情況，據實開立統一發票，竟為謀取每
    月新臺幣（下同）二萬五千元之報酬，答應「黃董」擔任有
    限公司之名義負責人，而與「黃董」共同基於填製不實之會
    計憑證及幫助他人逃漏稅捐之概括犯意聯絡，由甲○○交付
    其身分證、健保卡及印章予「黃董」，供之持往辦理力旋企
    業有限公司（下稱力旋公司，設臺北市大安區○○○路六一
    六號九樓）之公司設立登記及董事登記，甲○○遂自九十四
    年四月十一日起掛名擔任力旋公司之董事，成為商業會計法
    上之商業負責人，亦為從事業務之人，並以製作會計憑證為
    其附隨業務，並於九十四年四月二十日隨「黃董」前往稅捐
    機關領取空白統一發票，復由「黃董」自九十四年四月二十
    日起至九十四年六月三十日間，多次在不詳地點，以自來公
    司之名義，填製買受人、品名、數量及金額均不實之會計憑
    證即如附表所示之統一發票共二十一紙，銷售金額計二億四
    千八百五十六萬八千一百三十八元，分別持交如附表所示之
    各該公司，作為該等公司向力旋公司買受商品之進項憑證，
    並經各該公司依營業稅法規定申報營業稅時，持如附表所示
    之統一發票，向稅捐機關申報扣抵銷項稅額，幫助該等公司
    逃漏如附表所示之營業稅額，總計逃漏營業稅額達一千二百
    四十二萬八千四百零七元。
二、案經財政部臺北市國稅局移送臺灣臺北地方法院檢察署檢察
    官偵查起訴，經本院合議庭裁定以簡式審判程序審理。
    理  由
一、上開犯罪事實，業據被告甲○○於本院準備程序及審理中均
    坦承不諱，復有財政部臺北市國稅局審查三科查緝案件稽查
    報告書、營業稅稅籍資料查詢作業表、力旋公司設立登記表
    、領用統一發票購票證申請書、統一發票管制檔建檔表、進
    口報單總項資料線上查詢作業表、進項來源明細查詢表、專
    案申請調檔統一發票查核名冊、專案申請調檔統一發票查核
    清單在卷可稽。足徵被告前揭任意性之自白，核與事實相符
    ，堪以採信。是以本案事證明確，被告犯行洵堪認定，應予
    依法論科。
二、按統一發票係營業人依營業稅法規定於銷售貨物或勞務時，
    開立並交付予買受人之交易憑證，足以證明會計事項之經過
    ，應屬商業會計法所稱之會計憑證（最高法院八十七年臺非
    字第三八九號判決參照）。又按商業會計法第七十一條第一
    款以明知為不實之事項，而填製會計憑證之罪，原即含有業
    務上登載不實之本質，應逕論以商業會計法第七十一條第一
    款之罪（最高法院八十五年度臺上字第三一四五號判決參照
    ）。是核被告上開行為，係犯商業會計法第七十一條第一款
    之填製不實會計憑證罪，以及稅捐稽徵法第四十三條第一項
    之幫助逃漏稅捐罪。被告係受「黃董」之託而出名擔任力旋
    公司之負責人，並同意該「黃董」使用其名義請領力旋公司
    之統一發票使用，被告對於「黃董」填製不實會計憑證以幫
    助納稅義務人逃漏稅捐之行為當有以合同之意思而參與，堪
    認其與「黃董」間就上開犯行有犯意聯絡及行為分擔，並依
    刑法第三十一條第一項規定，為共同正犯。被告多次填製不
    實會計憑證及幫助納稅義務人逃漏稅捐之犯行，時間緊接，
    犯罪方法均相同，觸犯構成要件相同之罪名，顯係各基於概
    括犯意而為，均為連續犯，應依刑法第五十六條之規定各論
    以連續填製不實會計憑證及連續幫助納稅義務人逃漏稅捐罪
    。另被告所犯上開二罪間，有方法目的之牽連關係，應依刑
    法第五十五條之規定從重論以商業會計法第七十一條第一款
    之連續填製不實會計憑證罪。爰審酌被告為求蠅頭小利，而
    擔任虛設力旋公司之負責人，且被告之犯行乃為助長他人以
    不正之方法逃漏稅捐之經濟犯罪，使國家損失大量稅收達一
    千二百四十二萬八千四百零七元，危害甚鉅，本應從重處刑
    ，惟審酌被告學識不高，參與之程度非深及貪圖小利之犯罪
    動機等一切情狀，量處如主文所示之刑，並諭知易科罰金之
    折算標準，以示懲儆。
據上論斷，應依刑事訴訟法第二百七十三條之一第一項、第二百
九十九條第一項前段，商業會計法第七十一條第一款，稅捐稽徵
法第四十三條第一項，刑法第十一條前段、第二十八條、第三十
一條第一項、第五十六條、第五十五條、第四十一條第一項前段
，罰金罰鍰提高標準條例第二條，判決如主文。
本案經檢察官廖舒屏到庭執行職務
中    華    民    國    95    年    5     月    9     日
                  刑事第三庭    法  官  胡宗淦
以上正本證明與原本無異。
如不服本判決，應於判決送達後10日內，向本院提出上訴狀。
                                書記官  張耀鴻
中    華    民    國    95    年    5     月    9     日
附錄法條：
商業會計法第71條
商業負責人、主辦及經辦會計人員或依法受託代他人處理會計事
務之人員有左列情事之一者，處5年以下有期徒刑、拘役或科或
併科新台幣15萬元以下罰金：
一  以明知為不實之事項，而填製會計憑證或記入帳冊者。
二  故意使應保存之會計憑證、帳簿報表滅失毀損者。
三  意圖不法之利益而偽造、變造會計憑證、帳簿報表內容或撕
    毀其頁數者。
四  故意遺漏會計事項不為記錄，致使財務報表發生不實之結果
    者。
五  其他利用不正當方法，致使會計事項或財務報表發生不實之
    結果者。
稅捐稽徵法第43條
 (教唆或幫助逃漏稅捐等之處罰)
教唆或幫助犯第 41 條或第 42 條之罪者，處 3 年以下有期徒刑
、拘役或科新台幣 6 萬元以下罰金。
稅務人員、執行業務之律師、會計師或其他合法代理人犯前項之
罪者，加重其刑至二分之一。
稅務稽徵人員違反第 33 條規定者，除觸犯刑法者移送法辦外，
處 1 萬元以上 5 萬元以下罰鍰。
附表：
 ┌──┬──────────┬────────┬──┬──┬──────┬──────┐
 │編號│取得不實發票之營業人│虛開發票        │取得│申報│申報發票金額│逃漏營業稅額│
 │    │                    │之月份          │張數│張數│（新臺幣）  │ （新臺幣） │
 ├──┼──────────┼────────┼──┼──┼──────┼──────┤
 │ 1  │佳紅國際開發有限公司│93年4月份       │  19│  19│247,768,138 │12,388,407元│
 │    │                    │                │    │    │元          │            │
 ├──┼──────────┼────────┼──┼──┼──────┼──────┤
 │ 2  │汪鎮科技有限公司    │93年5-6月份     │   2│   2│ 800,000元  │  40,000元  │
 ├──┴──────────┴────────┼──┼──┼──────┼──────┤
 │                  合    計                  │  21│  21│248,568,138 │12,428,407元│
 │                                            │    │    │元          │            │
 └──────────────────────┴──┴──┴──────┴──────┘


司法院資訊處製作；財團法人民間司法改革基金會備份。
